臺灣高雄地方法院刑事判決　　　　　　　　　　　　九十二年度訴字第二三四六號
　　公　訴　人　臺灣高雄地方法院檢察署檢察官
　　被　　　告　丁○○
　　　　　　　　甲○○
右列被告等因偽造文書等案件，經檢察官提起公訴（九十二年度偵字第一一二四七號
），本院判決如左：
    主  文
丁○○行使偽造私文書，足以生損害於公眾及他人，處有期徒刑參月，如易科罰金，
以參佰元折算壹日。扣案之鑰匙壹支沒收。
甲○○無罪。
    事  實
一、丁○○前於民國七十八年間，因贓物案件，經臺灣高雄地方法院以七十八年度易
    字第二二六五號判處有期徒刑三月，緩刑三年確定。仍不知悔改，復於九十二年
    五月十二日下午六時許，在高雄市○○區○○路與新庄仔路口，明知某真實姓名
    年籍不詳之成年男子所出售之未懸掛車牌之原車牌號碼ＸＺＰ—六七七號光陽牌
    重型機車（引擎號碼係ＳＡ二０ＥＧ—一０六０七０，該車係丙○○所有，於九
    十一年九月二十四日晚上八時許，在高雄市○○區○○路與文武街口，遭不詳姓
    名之人竊取）係來路不明之贓物，竟仍以新臺幣（下同）五千元之代價購入該車
    ，且為避免被發覺，並與該男子共同基於偽造引擎號碼之準私文書之犯意聯絡，
    由丁○○先將其於八十七年間，因抵債而向綽號「阿賢」之男子取得車號ＯＧＺ
    —六八九號，引擎號碼ＣＨ一００Ｃ二一０二四七號之重型機車車牌及行車執照
    （車號ＯＧＺ—六八九號機車係綽號「阿賢」之男子以林益宗之名義購買者），
    交予該不詳姓名之男子，由該男子將前揭未懸掛車牌之原車號ＸＺＰ—六七七號
    機車之引擎號碼磨損致無法辨識後，偽造成引擎號碼為ＣＨ一００Ｃ二一０二四
    七號（即車號ＯＧＺ—六八九機車之引擎號碼），並將車號ＯＧＺ—六八九機車
    車牌懸掛在原車號ＸＺＰ—六七七號之機車上，足以生損害於丙○○、光陽牌機
    車製造廠商之信譽及公路監理機關對機車車籍管理之正確性。該不詳男子於翌（
    十三）日下午六時許，將前揭完成偽造引擎號碼之贓車交予丁○○，丁○○並於
    九十二年五月二十日，將該車交予其不知情之妻甲○○（無罪部分，另詳後述）
    使用而行使之，嗣甲○○於九十二年五月二十二日晚上八時五十分許，騎乘該機
    車上班，經警在高雄市○○區○○路三三０號前，為警查獲，並扣得該機車及鑰
    匙一支。
二、高雄市政府警察局三民二分局移送臺灣高雄地方法院檢察署檢察官偵查起訴。
    理  由
壹、被告丁○○有罪部分：
一、右揭被告丁○○於九十二年五月十二日下午六時許，在高雄市○○區○○路與新
    庄仔路口，明知某不詳姓名之成年男子所出售之原車牌號碼ＸＺＰ—六七七號光
    陽牌重型機車係贓車，仍以五千元之代價購買，並提供其所有之車號ＯＧＺ—六
    八九號（引擎號碼ＣＨ一００Ｃ二一０二四七號）之重型機車車牌及行車執照予
    該男子，再由該男子將ＯＧＺ—六八九號車牌懸掛在該贓車上，並將該贓車之引
    擎號碼磨損塗改成ＣＨ一００Ｃ二一０二四七號，被告丁○○並將該贓車交予其
    不知情之妻甲○○使用等事實，業據被告丁○○於本院審理時坦承坦承屬實。又
    原車號ＸＺＰ—六七七號重型機車係丙○○所有，於九十一年九月二十四日晚上
    八時許，在高雄市○○區○○路與文武街口遭竊等情，業據丙○○於警詢中證述
    明確。另被告丁○○將該贓車交予其不知情之妻甲○○使用一節，亦據被告甲○○供述無訛，並有贓物認領保管收據、高雄市政府警察局三民第二分局車輛尋獲
    電腦輸入單、車輛竊盜車牌失竊資料個別查詢報表查詢車輛認可資料、車籍作業
    系統查詢認可資料各一紙、照片九幀在卷可稽，及扣案之機車及鑰匙一支可佐。
    被告丁○○之自白，核與事實相符，其犯行洵堪認定。
二、按機車之引擎號碼，係表示製造廠商出廠之標誌，乃表示一定用意之證明，該號
    碼與車牌號碼合為特定機車所有權歸屬之證明，他人不得擅行更改，性質上屬於
    刑法第二百二十條第一項之準文書（最高法院六十六年度臺上字第一九六一號判
    例可資參照）。本件被告丁○○將車號ＯＧＺ—六八九號機車之行照交予該不詳
    姓名之男子，由該男子將前揭贓車之引擎號碼磨損，重新打造為ＯＧＺ—六八九
    號之引擎號碼ＣＨ一００Ｃ二一０二四七號，已具有創設性，顯已構成偽造之行
    為，其後被告丁○○將該贓車交予不知情之被告甲○○使用，是核被告丁○○所
    為，係犯刑法第二百十六條、第二百二十條第一項、第二百十條之行使偽造準私
    文書罪及同法第三百四十九條第二項之故買贓物罪。被告丁○○就偽造引擎號碼
    之行為，與該不詳姓名之成年男子間，有犯意之聯絡及行為之分擔，為共同正犯
    。被告丁○○偽造引擎號碼之低度行為，應為將該機車交予被告甲○○使用而予
    以行使之高度行為所吸收，不另論罪。至公訴人論罪法條雖漏引刑法第二百十六
    條，惟起訴事實已有敘及，本院自得併予審理，並變更起訴法條。另被告丁○○
    所犯故買贓物罪與行使偽造私文書二罪間，互有方法、結果之牽連關係，應依刑
    法第五十五條規定，從一重之行使偽造私文書罪處斷。爰審酌被告丁○○前有贓
    物罪前科，此有臺灣高等法院被告全國前案紀錄表一份在卷可參，仍不知悔改，
    故買贓車，且偽造引擎號碼作為掩飾，造成他人財物損失及損害監理機關對車籍
    管理之正確性，惡性非輕，惟念其犯後坦承犯行，態度尚佳等一切情狀，量處如
    主文所示之刑，並諭知易科罰金之折算標準。另扣案之鑰匙一支，並非丙○○所
    有，業據證人丙○○於警詢中證述明確，是該鑰匙係被告丁○○所有，且係供犯
    本罪之工具，應依刑法第三十八條第二款規定，宣告沒收。
貳、被告甲○○無罪部分：
一、公訴意旨另以：被告甲○○明知被告丁○○所交付之前揭原車號ＸＺＰ—六七七
    號機車係贓物，仍予以收受使用，嗣於九十二年五月二十二日晚上八時五十分許
    ，在高雄市○○區○○路三三０號前，為警查獲，並扣得前揭贓車及鑰匙一支，
    因認被告甲○○涉犯刑法第三百四十九條第一項之收受贓物罪云云。
二、按犯罪事實應依證據認定之，無證據不得認定犯罪事實。不能證明被告犯罪者，
    應諭知無罪之判決，刑事訴訟法第一百五十四條第二項、第三百零一條第一項分
    別定有明文。又按事實之認定，應憑證據，如未能發現相當確實證據，或證據不
    足以證明，自不能以推測或擬制之方法，以為裁判之基礎。另認定犯罪事實所憑
    之證據，雖不以直接證據為限，間接證據亦包括在內，然而，無論直接或間接證
    據，其為訴訟上之證明，須達於通常一般人均不致有所懷疑，而得確信其為真實
    之程度者，始得據為有罪之認定，倘其證明尚未達到此一程度，而有合理懷疑之
    存在時，即無從為有罪之認定，最高法院著有四十年臺上字第八六號、七十六年
    臺上字第四九八六號判例可資參照。再者，刑事訴訟法第一百六十一條已於九十
    一年二月八日修正公布，其第一項規定：檢察官就被告犯罪事實，應負舉證責任
    ，並指出證明之方法。因此，檢察官對於起訴之犯罪事實，應負提出證據及說服
    之實質舉證責任，倘其所提出之證據，不足為被告有罪之積極證明，或其指出證
    明之方法，無從說服法院以形成被告有罪之心證，基於無罪推定之原則，自應為
    被告無罪判決之諭知（最高法院九十二年台上字第一二八號判例意旨參照）。
三、本件公訴人認被告甲○○涉犯前揭犯行，無非係以：證人丙○○之證述，且被告
    甲○○與被告丁○○二人對於騎乘該機車之相關情節所述互核不一，是被告甲○○所辯不知該車是贓車云云，顯不足採，並提出贓物認領保管收據、高雄市政府
    警察局三民第二分局車輛尋獲電腦輸入單、車輛竊盜車牌失竊資料個別查詢報表
    查詢車輛認可資料、車籍作業系統查詢認可資料、照片數張及扣案之鑰匙一支為
    其論據。惟訊據被告甲○○堅詞否認有公訴人所指之犯行，並辯稱：該機車是伊
    夫丁○○交給伊騎用，丁○○向伊表示該機車是向朋友購買，伊只騎二天就被查
    獲，因伊原來供上班騎用之機車很舊，常常壞掉，才騎該機車等語。
四、經查：
（一）原車牌號碼ＸＺＰ—六七七號之機車（引擎號碼係ＳＡ二０ＥＧ—一０六０七
      ０）係丙○○所有，於九十一年九月二十四日晚上八時許，在高雄市○○區○○路與文武街口，遭不詳姓名之人竊取，嗣被告甲○○之夫即被告丁○○向某
      不詳姓名男子買受，並與該男子共同偽造引擎號碼之贓車之事實，已論述如前
      ，是該原車號ＸＺＰ—六七七號之機車係贓車一節，堪可認定。又被告丁○○
      於九十二年五月二十日，將該贓車交予被告甲○○騎用，嗣於同月二十二日晚
      上八時五十分許，在高雄市○○區○○路三三０號前，即為警查獲等事實，業
      據被告甲○○坦承明確，核與被告丁○○供述情節相符，亦可認定。
（二）被告甲○○於警詢及偵訊時，均一致供稱：被告丁○○向伊表示該機車是向他
      人購買，核與被告丁○○於警詢、偵訊中亦均坦承該機車是向他人購得等語，
      並無歧異，是公訴人認被告甲○○、丁○○就相關騎乘機車情節供述不符，並
      據以認定被告甲○○所辯不知該機車是贓物並不足取，殊有未洽。再佐以：被
      告丁○○交付前揭機車予被告甲○○使用時，僅向被告甲○○表示該機車係伊
      向友人購買，被告甲○○並不知道該機車係贓車等情，業據被告丁○○於偵訊
      及本院準備程序中供述明確。而被告甲○○未向被告丁○○詢問機車交易之價
      格一節，固據被告甲○○供認屬實，惟被告丁○○係被告甲○○之夫，被告甲○○對於被告丁○○自有相當之信賴，故被告甲○○未詳問該機車之交易價格
      ，核與常情無違。又一般人向他人借用機車，甚少特別留意察看引擎號碼有無
      經偽造，況被告甲○○與被告丁○○間，有更深之信賴關係，已如前述，是被
      告甲○○未詳查引擎號碼有無經偽造，亦無悖常理。綜上，被告甲○○辯稱：
      伊不知該機車係贓物等語，應堪採信。
（三）綜上所述，該機車係贓物，且被告甲○○有使用該機車等事實，固可認定，然
      尚難據此推認被告甲○○於被告丁○○交付該機車時，已知悉該機車係贓車。
      此外，復查無其他證據足以證明被告甲○○有前揭公訴人所指之犯行，既不能
      證明被告甲○○犯罪，揆諸首開說明，應為被告甲○○無罪之諭知。
據上論斷，應依刑事訴訟法第二百九十九條第一項前段、第三百條、第三百零一條第
一項，刑法第二百十六條、第二百十條、第二百二十條、第三百四十九條第二項、第
五十五條、第四十一條第一項前段、第三十八條第一項前段，罰金罰鍰提高標準條例
第一條前段、第二條，判決如主文。
本案經檢察官乙○○到庭執行職務。
中      華      民      國      九十三      年     一     月    十四    日
                                臺灣高雄地方法院刑事第五庭
                                    審判長法官    李政庭
                                          法官    何秀燕
                                          法官    蘇雅慧
右正本證明與原本無異。
如不服本判決，應於判決送達後十日內，向本院提出上訴狀。
                                        書記官    林誠桂
中      華      民      國      九十三      年     一     月    十四    日
附錄本案判決論罪科刑法條全文：
中華民國刑法第二百一十條
    偽造、變造私文書，足以生損害於公眾或他人者，處五年以下有期徒刑。
中華民國刑法第二百一十六條
    行使第二百十條至第二百十五條之文書者，依偽造、變造文書或登載不實事項或
    使登載不實事項之規定處斷。
中華民國刑法第三百四十九條
    收受贓物者，處三年以下有期徒刑、拘役或五百元以下罰金。
    搬運、寄藏、故買贓物或為牙保者，處五年以下有期徒刑、拘役或科或併科一千
    元以下罰金。因贓物變得之財物，以贓物論。
